臺灣板橋地方法院刑事判決　　　　　　　100年度訴字第745號
公　訴　人　臺灣板橋地方法院檢察署檢察官
被　　　告　林喬建
上列被告因違反藥事法案件，經檢察官提起公訴（100 年度偵字
第1670號），本院判決如下：
    主      文
林喬建無罪。
    理      由
一、公訴意旨略以：被告林喬建於民國99年11月6 日下午某時，
    在其址設臺北縣土城市（現已改制為新北市土城區，以下同
    ）延平街69巷14號4 樓住處頂樓，無償轉讓第二級毒品甲基
    安非他命與在場之友人黃信璋施用1 次。因認被告涉有藥事
    法第83條第1 項之轉讓禁藥罪嫌等語。
二、按犯罪事實應依證據認定之，無證據不得認定犯罪事實；又
    不能證明被告犯罪者，應諭知無罪之判決，刑事訴訟法第15
    4 條第2 項、第301 條第1 項分別定有明文。次按認定犯罪
    事實所憑之證據，雖不以直接證據為限，間接證據亦包括在
    內；然而無論直接或間接證據，其為訴訟上之證明，須於通
    常一般之人均不致有所懷疑，而得確信其為真實之程度者，
    始得據為有罪之認定，倘其證明尚未達到此一程度，而有合
    理之懷疑存在時，事實審法院復已就其心證上理由予以闡述
    ，敘明其如何無從為有罪之確信，因而為無罪之判決，尚不
    得任意指為違法；刑事訴訟法上所謂認定犯罪事實之證據，
    係指足以認定被告確有犯罪行為之積極證據而言，該項證據
    自須適合於被告犯罪事實之認定，始得採為斷罪資料；且認
    定不利於被告之事實，須依積極證據，苟積極證據不足為不
    利於被告事實之認定時，即應為有利於被告之認定，更不必
    有何有利之證據（最高法院76年臺上字第4986號、29年上字
    第3105號、30年上字第816號判例要旨參照）。
三、公訴人認被告林喬建涉有轉讓禁藥罪嫌，無非係以被告於警
    詢中之供述、證人黃信璋於警詢、偵查及本院審理中之證述
    、臺灣檢驗科技股份有限公司濫用藥物檢驗報告1 紙及現場
    查獲相片7 張為主要論據。訊據被告於本院審理時，固坦承
    ：黃信璋曾於99年11月9 日前往伊址設臺北縣土城市○○街
    69巷14號4 樓住處頂樓，在伊上址住處頂樓查扣之提撥器2
    支係伊所有，係伊之前施用甲基安非他命後所棄置等事實，
    惟堅詞否認有何轉讓甲基安非他命之犯行，辯稱：99年11月
    6 日當天伊與黃信彰沒有在伊住處頂樓吸食甲基安非他命，
    上開提撥器2 支係伊之前施用甲基安非他命後遺置在頂樓，
    伊曾帶同黃信璋前往伊上址住處頂樓聊天，黃信璋因而知悉
    伊住處頂樓有上開提撥器之事等語。
四、證據能力有無之認定：
    按被告以外之人於審判外之陳述，雖不符刑事訴訟法第159
    條之1 至第159 條之4 之規定，而經當事人於審判程序同意
    作為證據，法院審酌該言詞陳述或書面陳述作成時之情況，
    認為適當者，亦得為證據；當事人、代理人或辯護人於法院
    調查證據時，知有同法第159 條第1 項不得為證據之情形，
    而未於言詞辯論終結前聲明異議者，視為有前項之同意，同
    法第159 條之5 定有明文。查本案公訴人及被告於本院調查
    證據時，對於下列本院判斷依據之各項證據方法之證據能力
    ，均知有不得為證據之情形，俱未於本院言詞辯論終結前聲
    明異議。本院審酌該等證據之取得過程並無瑕疵，與本案待
    證事實間復具有相當之關聯性，以之為本案證據並無不當，
    應認均有證據能力。
五、次按犯毒品危害防制條例第4 條至第8 條、第10條或第11條
    之罪，供出毒品來源，因而查獲其他正犯或共犯者，減輕或
    免除其刑，同條例第17條第1 項定有明文，則施用毒品之人
    ，如供出毒品來源因而破獲，既得藉以邀求寬典減輕其刑，
    為擔保其所為不利於對向共犯之陳述之真實性，尤應有足以
    令人確信其陳述為真實之補強證據，始得據為不利被告之認
    定（最高法院95年度臺上字第4023號判決要旨參照）。經查
    ：
（一）被告於上開時、地轉讓甲基安非他命與證人黃信璋之事實
      ，固據證人黃信璋於警詢、偵訊及本院審理時證稱：伊最
      後一次吸食甲基安非他命是於99年11月6 日下午某時，在
      被告址設臺北縣土城市○○街69巷14號4 樓住處頂樓吸食
      的，伊吸食的甲基安非他命都是被告請伊吸食的，吸食工
      具如玻璃球、提撥器均是被告準備的云云甚詳【詳臺灣板
      橋地方法院檢察署100 年度偵字第1670號偵查卷宗（下稱
      偵卷）第9 頁至第11頁、第40頁、第41頁、本院卷第111
      頁正面至第113 頁反面】。而證人黃信璋嗣於同年月9 日
      晚間7 時許，因另涉搶奪案件為警查獲，因而供出上情，
      並陪同員警前往被告上址住處頂樓之水塔旁，扣得提撥器
      2 支之事實，亦經證人黃信璋於本院審理時證述甚詳（詳
      本院卷第113 頁正面），並有相片7 張附卷可考（詳偵卷
      第20頁至第22頁），另有扣案之撥提器2 支可資佐證。再
      者，證人黃信璋經採尿送驗結果，呈安非他命類（安非他
      命、甲基安非他命）陽性反應乙情，復有臺灣檢驗科技股
      份有限公司濫用藥物檢驗報告、新北市政府警察局海山分
      局毒品案件尿液檢體編號及姓名對照表各1 份附卷足參（
      詳偵卷第14頁、第15頁）。
（二）證人黃信璋雖迭於警詢、偵訊及本院審理時，指稱被告轉
      讓甲基安非他命供其施用乙節不移，然查：證人黃信璋於
      警詢時先稱：伊最後一次施用甲基安非他命，係於99年11
      月6 日晚間8 時許，在被告家頂樓，被告請伊吸食的，吸
      食工具如玻璃球、提撥器均係被告準備的云云（詳偵卷第
      9 頁）；嗣於偵訊時改稱：伊是於99年11月6 日下午，在
      被告家屋頂施用甲基安非他命，當時伊和被告在一起，伊
      施用的甲基安非他命是被告請伊用的云云（詳偵卷第40頁
      ）；另於本院審理時改稱：伊係於99年11月6 日或7 日中
      午，在被告住處頂樓水塔旁邊施用甲基安非他命云云（詳
      本院卷第111 頁）。是證人黃信璋就被告轉讓甲基安非他
      命供其施用之時間陳述，前後已屬不一。況證人黃信璋於
      檢察官質以「為何你在警局是說是在99年11月6 日下午施
      用安非他命？」等語，旋即改稱：「差不多就是那個時間
      ，我記得是中午之後才去被告家裡的樓頂吸毒」云云（詳
      本院卷第111 頁反面）；再於審判長向其確定施用時間時
      ，改稱：「天還沒完全黑，有一點黑，快要晚上」云云（
      詳本院卷第112 頁反面）；繼而改稱：「（你在警詢時是
      說在99年11月6 日晚上8 時許在被告家的頂樓吸食的，此
      時間是否正確？）這時間是警察抓的，我還有另一條搶奪
      的案件，這時間點是警察寫的，事實上是下午吸食，還未
      到晚上八點。」云云（詳本院卷第113 頁）。益徵證人黃
      信璋前後遷異其詞，所述是否屬實，容有可疑。況證人黃
      信璋於本院審理時曾稱：伊於99年11月9 日之前並未去過
      被告住處頂樓，有去過樓下而已云云（詳本院卷第113 頁
      反面），亦與其上開證稱曾於99年11月6 日或7 日前往被
      告住處頂樓施用甲基安非他命云云相異。再者，證人黃信
      璋於警詢時先稱：被告迄今共請伊吸食甲基安非他命3 次
      左右，第1 、2 次的時間伊忘記了，第3 次是在99年11月
      6 日晚間8 時許，這3 次都是伊與被告共同吸食甲基安非
      他命毒品，地點都在被告家頂樓云云（詳偵卷第10頁）；
      嗣於偵訊時改稱：除了這一次（指99年11月6 日下午）之
      外，被告還另外請伊施用甲基安非他命一次，但時間伊不
      記得了，一樣在他家屋頂云云（詳偵卷第41頁）；再於本
      院審理時改稱：除此次（指99年11月6 日或7 日）外，被
      告沒有另外請伊施用甲基安非他命云云（詳本院卷第112
      頁反面）。是證人黃信璋就被告轉讓甲基安非他命供其施
      用之次數，所述亦屬前後相迥，自無從僅以證人黃信璋上
      開前後不一之證述，遽認被告有何轉讓甲基安非他命犯行
      。另本案雖在被告住處頂樓查扣提撥器2 支，然證人黃信
      璋於警詢及本院審理時亦稱：伊不記得警方於現場查扣之
      提撥器2 支，是否為伊與被告於99年11月6 日晚間8 時許
      吸食毒品的工具，但是是伊與被告之前吸食毒品留下來的
      云云（詳偵卷第10頁、本院卷第112 頁正面）。是扣案之
      提撥器2 支自亦無從佐證被告是否確有於99年11月6 日下
      午某時轉讓甲基安非他命與證人黃信璋。
（三）綜上，證人黃信璋上開證述之情節既有前後矛盾不一之情
      形，顯已難遽為不利被告之認定，另本案除證人黃信璋上
      開前後不一之證述外，公訴人並未提出其他足以令人確信
      其陳述為真實之補強證據，揆諸前開說明，自難就被告以
      轉讓禁藥罪相繩。
五、綜前所述，公訴人所舉事證既尚有合理懷疑，此外，復查無
    其他積極事證足認被告確有於99年11月6 日下午某時，轉讓
    甲基安非他命與證人黃信璋之犯行，揆諸前開法條規定及判
    例意旨，自應為被告無罪之諭知，以昭審慎。
據上論斷，應依刑事訴訟法第301 條第1項前段，判決如主文。
本案經檢察官黃孟珊到庭執行職務。
中    華    民    國   100    年    10    月    20    日
                  刑事第十三庭審判長法  官   楊筑婷
                                    法  官   俞秀美
                                    法  官   謝梨敏
上列正本證明與原本無異。
如不服本判決，應於判決送達後10日內敘明上訴理由，向本院提
出上訴狀 (應附繕本) ，上訴於臺灣高等法院。其未敘述上訴理
由者，應於上訴期間屆滿後20日內向本院補提理由書「切勿逕送
上級法院」。
                                    書記官   林怡君
中    華    民    國   100    年    10    月    20    日